【裁判字號】    95,訴更,1
【裁判日期】    951002
【裁判案由】    違反著作權法等
【裁判全文】
臺灣花蓮地方法院刑事判決               95年度訴更字第1號
公  訴  人  臺灣花蓮地方法院檢察署檢察官
被      告  戊○○
上列被告因違反著作權法等案件，經檢察官提起公訴（95年度偵
續一字第 5號），被告於準備程序中就被訴事實為有罪之陳述，
經本院合議庭裁定由受命法官獨任進行簡式審判程序，並判決如
下：
    主  文
戊○○以意圖營利而移轉所有權之方法散布光碟重製物，侵害他
人之著作財產權為常業，處有期徒刑壹年貳月。
    事  實
一、戊○○係「雙子星遊樂器專賣店」 (設在花蓮縣吉安鄉○○
    路○段77號)之負責人，前因販賣盜版光碟違反著作權法案件
    ，曾經本院於民國90年12月21日輕處有期徒刑 6月並得易科
    罰金，緩刑 3年確定，本應體會及珍惜法院給予緩刑自新之
    良法美意，詎其竟不知收斂，復基於營利並恃以為生之意圖
    ，明知不得販賣他人重製之仿冒盜版光碟及卡匣，仍於92年
    1 月間起，向一李姓、名籍不詳之成年男子，以較低價格購
    買擅自重製自日商新力電腦娛樂股份有限公司（下稱新力公
    司）、日商卡波光股份有限公司（下稱卡波光公司）、日商
    任天堂股份有限公司（下稱任天堂公司）及台灣光榮綜合資
    訊股份有限公司（下稱光榮公司）享有商標專用權及著作權
    之系統遊戲光碟及卡匣，陳列於其所經營之「雙子星遊樂器
    專賣店」販賣，每片賺取新台幣（下同）90至 100元不等之
    差價，並以之為常業。迨於92年11月17日下午 3時30分許，
    為警在上址查獲，並扣得盜版遊戲光碟共計6138片、盜版遊
    戲卡匣849個及光碟目錄14本，始循線查知上情。
二、案經新力公司、卡波光公司、任天堂公司及光榮公司訴由內
    政部警政署保安警察第二總隊移送臺灣花蓮地方法院檢察署
    檢察官偵查起訴。
    理  由
一、上開犯罪事實，業經被告戊○○迭於警詢時、偵查中及本院
    審理時均坦承不諱，核與告訴人新力公司、卡波光公司、任
    天堂公司、光榮公司之代理人乙○○、丁○○、何存忠、丙
    ○○所指訴之情節相符，並有上開盜版遊戲光碟片共計6138
    片、盜版遊戲卡匣 849個及光碟目錄14本扣案可資佐證，此
    外復有扣押物品照片、侵害著作權商標附表、商標註冊證、
    著作權執照、遊戲軟體發行資料、正版遊戲光碟及卡匣之照
    片在卷可稽，足認被告自白與事實相符，是以本件事證明確
    ，被告犯行堪予認定，應予依法論科。
二、按刑事法上所謂常業犯（按95年7月1日修正公布施行之新刑
    法業已廢除常業犯之規定），係指反覆以同類之行為為目的
    之社會活動之職業性犯罪而言，亦即恃犯罪以維生，縱令同
    時兼操其他職業，仍無礙其為常業犯罪。查被告意圖營利明
    知係侵害著作財產權之重製光碟片、遊戲卡匣而散布，其犯
    罪時間長達10個月之久，且本案所扣得之盜版重製光碟片多
    達6138片、盜版遊戲卡匣則有 849個，並查獲供他人挑選購
    入盜版遊戲光碟片所用之光碟目錄有14本，顯見其係長期反
    覆實施販賣重製光碟片等物，而有恃以為生之犯意。
三、次按行為後法律有變更者，適用行為時之法律。但行為後之
    法律有利於行為人者，適用最有利於行為人之法律，刑法第
    2條第1項定有明文。又按商標法於被告行為後，業經總統於
    92年5月28日修正公布，並自公布日起6個月後施行，而修正
    前之商標法就明知為意圖欺騙他人於同一商品使用相同於他
    人註冊商標之圖樣之商品而販賣之行為，原規定於該法第63
    條，其法定刑為「一年以下有期徒刑、拘役或科或併科新臺
    幣五萬元以下罰金」，惟修正後之商標法則將該犯罪行為之
    處罰移置於第82條，其法定刑同為「一年以下有期徒刑、拘
    役或科或併科新臺幣五萬元以下罰金」，經比較新舊法之法
    定刑並無變更，新法並未較有利於被告，是依95年7月1日修
    正公布施行之新刑法第2條第1項前段之規定，自應適用行為
    時即修正前商標法第63條之規定處斷（公訴人起訴時新刑法
    尚未施行，依當時有效之刑法第2條第1項係採從新從輕原則
    ，故而引用商標法第82條之規定並無錯誤，惟因新刑法係採
    從舊從輕原則，故應改採修正前商標法第63條之規定，併此
    更正）；另著作權法於被告行為後，亦經總統於93年9月1日
    修正公布，並於93年9月3日生效，其中將違反修正前著作權
    法91條之1第3項之規定之法定刑為「三年以下有期徒刑、拘
    役，或併科新臺幣一百五十萬元以下罰金」，修正法定刑為
    「六月以上三年以下有期徒刑，得併科罰金新臺幣二十萬元
    以上二百萬元以下罰金」，經比較新舊法結果，以修正前之
    著作權法較有利於被告，所犯違反著作權法之行為態樣，自
    應論以修正前著作權法第91條之1第3項之罪；又95年5月5日
    修正廢除著作權法第94條有關常業犯之規定，於95年 5月30
    日經總統公布，嗣於95年7月1日施行，是於廢除常業犯規定
    之後所犯者，即無從適用常業犯之規定，本不待言，然於施
    行前之行為是否仍有常業犯規定之適用，即不無探究之餘地
    ，本件被告所為意圖營利散布光碟重製物之行為，性質上係
    屬多次反覆實施之連續行為，依新刑法亦已廢除連續犯之規
    定以觀，應將其所犯多罪予以分論併罰，如此定應執行刑之
    結果，其最高可量處有期徒刑之刑度將較原常業犯之法定刑
    為重，勢將不利於被告，是經比較新舊法，仍應適用92年 7
    月9日修正公布之著作權法第94條第1項（該條文於93年9月1
    日修法時並未修正）有關以犯同法第91條之 1之罪為常業之
    規定，較有利於行為人。
四、核被告所為，係犯修正前商標法第63條之販賣仿冒商標商品
    罪及95年7月1日修正公布施行前之著作權法第94條第 1項以
    犯第91條之1第3項意圖營利而移轉所有權方法散布光碟重製
    物為常業罪。又其意圖販賣而陳列仿冒商標商品，及意圖散
    布而公開陳列、持有侵害著作權物之低度行為，應分別為販
    賣仿冒商標商品以及意圖營利而以移轉所有權方法散佈光碟
    重製物之高度行為所吸收，均不另論罪。再被告先後多次販
    賣仿冒商標商品之犯行，時間緊接，所犯均屬構成要件相同
    之罪，顯係基於概括犯意反覆為之，為連續犯，應依修正前
    刑法第56條之規定論以一罪（新刑法業已刪除第56條連續犯
    之規定，如未能以連續犯論處，勢將數罪併罰，顯不利於被
    告）。又被告以一行為而同時觸犯連續販賣仿冒商標商品罪
    及以意圖營利而移轉所有權方法散佈光碟重製物為常業罪，
    係同時侵害告訴人新力公司、卡波光公司、任天堂公司及被
    害人光榮公司之商標專用權，以及告訴人新力公司、任天堂
    公司、光榮公司之著作財產權，為想像競合犯，應依修正前
    刑法第55條前段之規定，從一重之以意圖營利而移轉所有權
    方法散布光碟重製物為常業罪處斷。爰審酌被告之前已有相
    同之犯罪前科，仍不知收斂，再犯本罪，心態可議，為圖一
    己私利，侵害他人之智慧創作，已嚴重侵害他人所享有之智
    慧財產權，同時亦破壞我國保護智慧財產權之國際形象，參
    以本案查扣之光碟片數量眾多，販賣盜版光碟、卡匣之時間
    非短，造成告訴人之損害不輕，惟已與光榮公司達成和解，
    以及事發後自始坦承全部犯行，態度良好等一切情狀，量處
    如主文所示之刑，以示懲儆。至扣案之盜版遊戲光碟片共計
    6138片、盜版遊戲卡匣 849個以及光碟目錄14本，雖分別係
    被告所有供販賣前開仿冒他人註冊商標之商品，以及被告所
    有供犯罪所用之物，惟業經臺灣花蓮地方法院檢察署檢察官
    命令沒收銷燬之（檢察官就同一案件為緩起訴處分經撤銷前
    ，向本院聲請單獨宣告沒收後所為），有臺灣花蓮地方法院
    檢察署檢察官93年4月8日以花檢東執丁字第5256號扣押物處
    分命令影本乙紙在卷可憑，爰不另宣告沒收，附此敘明。
據上論斷，應依刑事訴訟法第273之1第1項、第299條第 1項前段
，修正前商標法第63條，修正前著作權法第94條第 1項、第91條
之1第3項，刑法第11條前段、第2條第1項前段、修正前刑法第55
條前段、第56條，判決如主文。
本案經檢察官甲○○到庭執行職務。
中    華    民    國    95    年    10    月    2     日
                        臺灣花蓮地方法院刑事第一庭
                            法    官    張  健  河
上列正本證明與原本無異。
如對本判決不服，應於送達後10日內，向本院提出上訴狀（應抄
附繕本）告訴人或被害人如對於本判決不服者，應具備理由請求
檢察官上訴，其上訴期間之計算係以檢察官收受判決正本之日期
為準。
                             書記官
中    華    民    國    95    年    10    月    3     日
附錄本判決論罪之法律條文：
修正前商標法第63條：
明知為前條商品而販賣、意圖販賣而陳列、輸出或輸入者，處一
年以下有期徒刑、拘役或科或併科新臺幣五萬元以下罰金。
修正前著作權法第91條之1第1項、第3項：
意圖營利而以移轉所有權之方法散布著作原件或其重製物而侵害
他人之著作財產權者，處三年以下有期徒刑、拘役，或科或併科
新臺幣七十五萬元以下罰金。
犯第一項之罪，其重製物為光碟者，處三年以下有期徒刑、拘役
，或併科新臺幣一百五十萬元以下罰金。
修正前著作權法第94條：
以犯第九十一條第一項、第二項、第九十一條之一、第九十二條
或第九十三條之罪為常業者，處一年以上七年以下有期徒刑，得
併科新臺幣三十萬元以上三百萬元以下罰金。
以犯第九十一條第三項之罪為常業者，處一年以上七年以下有期
徒刑，得併科新臺幣八十萬元以上八百萬元以下罰金。


司法院資訊處製作；財團法人民間司法改革基金會備份。
